---
title: "Tarea 1"
output:
  prettydoc::html_pretty:
      theme: cayman
author: "Joshua Cervantes"
date:  "`r format(Sys.time(), '%d %B, %Y')`"
callout-icon: false
---


```{r set_up, message = FALSE}
#Se establece el directorio al archivo fuente
#try(setwd(dirname(rstudioapi::getActiveDocumentContext()$path)))
#try(setwd("C:\\Users\\User\\OneDrive - Universidad de Costa Rica\\Documents\\UCR\\2024\\Topicos_de_analisis_de_datos_2\\tareas\\tarea_10"))
knitr::opts_chunk$set(warnings = FALSE, message = FALSE)
#Se cargan los paquete
library(RSDA)
library(ggpolypath)
library(tidyverse)
library(kableExtra)

#Se establece el tema por defecto para los graficos
theme_set(theme_minimal())

```

# Funciones de uso general

# Ejercicio 1

```{r tabla_painters}
# Se carga la data
library(MASS)
data(painters)
painters
```


## a

```{r contruccion_tabla_sym}
# Se construye una tabla simbolica
(sym_painters <- classic.to.sym(painters, concept = "School"))
```

## b
```{r plot_primeras_sym_painters}
#Grafico de la tabla resultante
plot(sym_painters[1:4,])
```


## c

```{r}
# Se procede a graficar toda la tabla
plot(sym_painters)
```

## d
```{r}
# Se procede a estimar la media sinbolica

lapply(sym_painters, FUN = mean, method = "interval")
```


```{r}
# Se procede a estimar la mediana
lapply(sym_painters, FUN = median, method = "interval")
```



```{r}
# Se procede a estimar la varianza
lapply(sym_painters, FUN = var, method = "interval")
```


```{r}
# Se procede a estimar la desviacion estandar
lapply(sym_painters, FUN = sd, method = "interval")
```

```{r}
# Se procede a estimar la desviacion estandar
cor(sym_painters$Composition, sym_painters$Drawing)
```

## e 

```{r}
# Se realiza un grafico de radar
sym.radar.plot(sym_painters[1:2,])
```

En este caso se puede observar que el individuo A presenta una mayor varianza en 
todas las mediciones en comparación con el individuo B. Además, se puede
observar que el individuo B presenta una menor varianza en la variable
de Drawing. Por lo que puede decirse que el individuo B es más consistente.

```{r}
# Se realiza un grafico de radar
sym.radar.plot(sym_painters[3:5,])
```


Aquí se puede obsevar que el individuo E presenta una mayor 
varianza con respecto a los individuo C y D, al tener intervalos con
una mayor extensión. Sin, embargo el individuo E presenta valores más
bajos de Colour. 

## f

```{r}
# Se realiza un ACP con el metodo
# clasico
acp_classic_painters <- sym.pca(sym_painters, 'classic')
plot(acp_classic_painters, choix='ind')
```


En este caso se puede obsevar que el individuo G se encuentra más alejado
del resto al menos al considerar sus puntos medios. En este caso se puede 
obsevar que los puntos A, B y C son los que se encuentran más cercanos 
respecto a las primeras dos componentes principales. Cabe destacar que 
que en conjunto las dos primeras componentes principales tienen cerca
de un 78% de inercia acumulada.

```{r}
plot(acp_classic_painters, choix='var')
```


Se puede observar en el círculo de correlaciones que las variables
de Expression y Composition de acuerdo a los puntos medios son las
que presentan la mayor correlación. Mientras las de Colour y Drawing
son las que presentan menor correlación. Se puede observar que 
las 4 variable se pueden considerar bien representadas en el plano 
principal.



```{r}
# Se realiza un ACP con el metodo
# simbolico
acp_sym_painters <- sym.pca(sym_painters, method = 'centers')
plot(acp_sym_painters, choix='ind')
```


Al observar el ACP simbólico se puede observar que el
individuo A es el que presenta la mayor variabilidad al presentar una caja con 
mayor área. Por otro lado se puede observar que el individuo que 
presenta la menor variabilidad es el B que posee una menor área. 
Se puede destacar el hecho de que todos los individuos se encuentran
sobreposicionados.

```{r}
plot(acp_sym_painters, choix='var')
```

Aquí se puede observar que la variable
que se ve menos representada es lade colour. 
Sin embargo, el resto presentan una representación, 
similar. Se puede observar que de las 
tres que presentan la mejor representación, 
Composotion y Drawing son los que presentan
la posible menor correlación a tener uno de los 
ángulos más grandes, y algo similar ocurre entre 
Drawing y Expression. Composition y Expression 
presentan un comportamiento similar. 


## g
```{r hclust_painters}
# Se hace una clusterizacion jeraquica
sym_dist_painters <- sym.dist.interval(sym.data = sym_painters,
                        method = "Gowda.Diday")
sym_hclust_painters <- hclust(sym_dist_painters)
plot(sym_hclust_painters, hang = -1)
```

En este caso con la distancia de Gowda-Diday se puede observar que 
A y E son los que presentan una menor distancia entre los individuos. 
Además, D, F, G y JH presentan distancias similares entre si. Cabe 
destacrar que los que se encutran más alejados son B y C, incluso entre si.


```{r hclust_ichino_painters}
#Billard distance
sym_dist_painters <- sym.dist.interval(sym.data = sym_painters,
                        method = "Ichino")
sym_hclust_painters <- hclust(sym_dist_painters)
plot(sym_hclust_painters, hang = -1)

```

Con la distancia de Ichino se puede observar que los individuos que presentan
una menor distancia son E y G. Además B, C y H presentan una distancia 
similar entre si, pero se encuentran alejados de los demás. El 
resto de elementos parecen encontrarse alejados. 


```{r hclust_hausdorff_painters}
#Billard distance
sym_dist_painters <- sym.dist.interval(sym.data = sym_painters,
                        gamma = 0.5,
                        method = "Hausdorff", 
                        normalize = FALSE,
                        SpanNormalize = TRUE,
                        euclidea = TRUE,
                        q = 2)
sym_hclust_painters <- hclust(sym_dist_painters)
plot(sym_hclust_painters, hang = -1)

```

Según la distancia de Hausdorff se puede observar que una vez más A y E
se encuentran agrupados como con la distancia de Gowda-Diday. Sin embargo, 
con esta distancia se obtiene claramente una distancia entre todos los 
teniendo que los más cercanos son C y H como en el caso de la distancia de 
Ichino.





```{r sym_kmeans_painter}

tot.withinss <- c()
k <- c()

for(i in 2:7){
  
  # Se efectua un kmeans
   k <- c(k, i)
   tot.withinss <- c(tot.withinss,  
    sym.kmeans(sym_painters, k = i)$tot.withinss)
}

ggplot(, aes(x = k, tot.withinss)) +
  geom_point() + 
  geom_line() +
  labs(x = "k", y = "Suma de cuadrados dentro del cluster")


```

Se nota claramente un codo en 4, por lo que se toma este valor.
Se muestra el cluster al que pertenece el individuo y la tabla nuevamente
para interpretar los resultados

```{r}
# Se efectua un kmeans
sym_kmeans_painter <- sym.kmeans(sym_painters, k = 4)
sym_kmeans_painter$cluster
sym_painters
```

Se puede obsevar que el individuo D queda solo. 
En el ACP clásico se había observado que de hecho
este individuo quedaba alejado de los demás y al 
observar el ACP simbólico se puede ver que este individuo
sí presenta una tendencia hacia la derecha que no presentan los 
demás. B, C y H quedan el mismo cluster, de hecho
si se observar el ACP simbólico se puede observar
que las cajas de B y C se ven contenidas en H. 

A queda con F si observa a pesar de que A muestra 
la mayor variabilidad este presenta valores similares
en Colour a F. Esta variable es la peor representada en 
el plano prinicipal. 

Finanlmente se puede observar que quedaron juntos 
E y G, de hecho con la distancia Ichino
se obtenie que estos son los que presentan 
la menor distancia. 







# Ejercicio 2

```{r}
# Se leen los datos de accidentes
df_accidents <- read.csv("./Datos/accidents_2017.csv")

# Se muestran los nombres de las columnas
df_accidents %>% colnames
df_accidents %>%head

# Se convierte a tipo simbolico segun las tablas 
# seleccionadas y la variable Neighborhood.Name
sym_accidents <- classic.to.sym(df_accidents, 
  concept =  "Neighborhood.Name", 
  variables = c("Mild.injuries", 
    "Victims", 
    "Vehicles.involved", 
    "Longitude", 
    "Latitude", 
    "Hour"
    )
)

```


## a
```{r}
# Se procede a estimar la media sinbolica
lapply(sym_accidents, FUN = mean, method = "interval")
```


```{r}
# Se procede a estimar la mediana
lapply(sym_accidents, FUN = median, method = "interval")
```



```{r}
# Se procede a estimar la varianza
lapply(sym_accidents, FUN = var, method = "interval")
```


```{r}
# Se procede a estimar la desviacion estandar
lapply(sym_accidents, FUN = sd, method = "interval")
```

```{r}
# Se procede a estimar la desviacion estandar
cor(sym_accidents$Mild.injuries, sym_accidents$Hour)
```


## b

Se realizan dos graficos de radar, primero se seleccionan los tres primeros conceptos.
Se eliminan la latitud y longitud
```{r}
sym.radar.plot(sym_accidents[1:3, c(1,2,3,6)])
```

Se puede observar que en este caso Can Baró es el que muestra la mayo variabilidad en cuanto 
a la cantidad de vehículos involucrados en los accidentes. Sin embargo,
Baró de Viver muestra tener valores más altos de cantidad de heridas
menores. Todos presentan valores altos en las horas, no obstante, 
Can Baró presenta mayor variabilidad al tener horas menores. 

Se seleccionan las filas 5 a 8.
```{r}
sym.radar.plot(sym_accidents[rev(5:8), c(1,2,3,6)])
```

En ese caso se puede observar que todos presentan un comporatamiento 
similar, sin embargo, se encuentra que Hostafrancs presenta valores
más altos de víctima, vehículos involucrados y heridas menores. 
En el caso de Ciutat Meridiana se encuentra que presenta una 
menor variabilidad que todos los demás vecindarios. 

## c
```{r}
# Se realiza un ACP con el metodo
# clasico
acp_classic_accidents <- sym.pca(sym_accidents, 'classic')
plot(acp_classic_accidents, choix='ind')
```


En este caso se puede observar que existen vecindarios
que se alejan claramente de lo demás como Vallbona y 
Sant Andreu. Los demás tienen a agruparse de cierta forma.

```{r}
plot(acp_classic_accidents, choix='var')
```

Se puede observar que existe gran correlación entre 
la cantidad de victimas y las heridas menores. La 
variable que se ve menos representada en este 
plano es la cantidad de vehículos involucrados. 

Se realiza un ACP simbólico. 

```{r}
# Se realiza un ACP con el metodo
# simbolico
acp_sym_accidents <- sym.pca(sym_accidents, 'centers')
plot(acp_sym_accidents, choix='ind')
```

En este caso se encuentra que Vallbona presenta una menor 
variabilidad, mientras que Marina del Prat Vermell presenta la mayor
variabilidad. Se observa que todos presentan una variabilidad similar.

```{r}
plot(acp_sym_accidents, choix='var')
```

En este caso se puede observar que
el longitud son las que parecen
tener menor representación en este plano. Las 
variables de vehículos involucrados y la hora
tienen un representación similar. Las variables
que presentan una de las menores correlaciones 
son los vehículos involucrados y la longitud. 
Los vehículos involucrados y las horas presentan 
la mayor correlación.


## d


```{r hclust_accidents, fig.width=12, fig.height=8}
# Se hace una clusterizacion jeraquica
sym_dist_accidents <- sym.dist.interval(sym.data = sym_accidents,
                        method = "Gowda.Diday")
sym_hclust_accidents <- hclust(sym_dist_accidents)
plot(sym_hclust_accidents, hang = -1)
```

Se puede observar que se pueden formar 8 conjuntos si se corta 
en el tercer nivel contando desde arriba hacia abajo, esto dado 
que en este nivel se puede observar que las distancias son menores.


```{r hclust_ichino_accidents, fig.width=12, fig.height=8}
#Billard distance
sym_dist_accidents <- sym.dist.interval(sym.data = sym_accidents,
                        method = "Ichino")
sym_hclust_accidents <- hclust(sym_dist_accidents)
plot(sym_hclust_accidents, hang = -1)

```

En este caso también se puede observar que existen claramente
dos conjuntos ya que muestran una gran distancia 
en los niveles más altos. Sin embargo, en este 
caso también puede decidirse hace 8 grupos, no obstante en comparación
con la distancia anterior aquí se muestran distancias más alejadas. 


```{r hclust_hausdorff_accidents, fig.width=12, fig.height=8}
#Billard distance
sym_dist_accidents <- sym.dist.interval(sym.data = sym_accidents,
                        gamma = 0.5,
                        method = "Hausdorff", 
                        normalize = FALSE,
                        SpanNormalize = TRUE,
                        euclidea = TRUE,
                        q = 2)
sym_hclust_accidents <- hclust(sym_dist_accidents)
plot(sym_hclust_accidents, hang = -1)

```

Con esta distancia se puede obsservar que existen muchos
elementos que tienen una gran distancia entre si, esto en 
comparación con las dos distancias anteriores. Sin embargo, 
se puede ver una menor distancia en algunos elementos del 
primero nivel.


## e
Para poder ver el numero de clusters 
optimo se realiza el grafico del codo para 
diferentes valores de k.

```{r sym_kmeans_accidents}
tot.withinss <- c()
k <- c()

for(i in 2:10){
  
  # Se efectua un kmeans
   k <- c(k, i)
   tot.withinss <- c(tot.withinss,  
    sym.kmeans(sym_accidents, k = i)$tot.withinss)
}

ggplot(, aes(x = k, tot.withinss)) +
  geom_point() + 
  geom_line() +
  labs(x = "k", "Suma de cuadrados dentro del cluster")

```

Se puede observar que hay un codo cerca de 5, sin embargo, el valor sigue disminuyendo por lo que se 
pude observar que el gráfico se estabiliza en 7. Entonces se toma este valor. 

En este caso se presentan los centros para interpretación.

```{r}
sym_kmeans_accidents <- sym.kmeans(sym_accidents, k = 7)
sym_kmeans_accidents$centers
```


El grupo 1 destaca por tener niveles altos de vehículos 
involucrados, pero menor cantidad de heridas menores y 
víctma. Esto si se compara con el grupo 2 que destaca por 
tener los valores más altos de vehículos involucrados, 
heridas menores y víctimas. El grupo 3 destaca por
tener los niveles más bajos de heridas menores y víctimas, además 
presenta las horas más altas.

El grupo 4 tiene valores más altos de heridas menores y
víctimas, pero menor cantidad de vehículos involucrados en 
comparación con el grupo 1. El grupo 5 es similar al grupo 
3 salvo tener horas similares a la mayoría de los elementos. 
Los dos últimos presentas valores similares y en comparación
con todos los demás conjuntos se puede decir que se encuentran 
en el medio de estos.

# Ejercicio 3




En este caso se van a usar los datos del proyecto que 
ha sido llamado PMAP. Los datos provienen de Reiss y Stricker (2012).
Los mismo corresponden a métricas que se realizaron a 9 sujetos 
con 3 unidades de medida inercial (IMUs) y monitores de ritmo cardiaco. 
Los sensores fueron colocados en 3 partes del cuerpo de cada individuo. 
Se colocó uno en el pecho, uno en la mano dominante y uno 
en el tobillo de la pierna dominante. Los sensores cuentas 
con dos acelerometros, un giroscopio y un magnetometro 
todos funcionando en tres ejes. Por lo que, posteriormente
se va ver que para cada parte del IMU se tienen tres valores. 

Los datos recolectaron durante 10 horas y corresponden a 
18 actividades diferentes. En total la tabla cuenta con 2.872.533 registros.
 
Las variables de la tabla original son:
 
 - timestamp: Momento en que se tomó la métrica.
 - actividad: En donde se ubican:
 
  - lying
  - sitting
  - standing
  - walking
  - running
  - cycling
  - Nordic walking
  - watching TV
  - computer work
  - car driving
  - ascending stairs
  - descending stairs
  - vacuum cleaning
  - ironing
  - folding laundry
  - house cleaning
  - playing soccer
  - rope jumping
  - other (transient activities)
  
 - ritmo_cardiaco: Es el ritmo cardiaco
 - Posteriormente se encuentran las variables 
 relacionadas con la temperatura de cada parte
 - Se encuentran las variables relacionadas con 
 cada parte del sensor (dos acelerometros, un giroscopio y un magnetometro)
 a cada una de estasa variables se le ha puesto la parte 
 del cuerpo, la parte del dispositivo y se le ha asignado un 
 número. 


```{r lectura_archivos, eval = FALSE}
dir <- paste("./pamap2+physical+activity+monitoring/subject10", 1:9, ".dat", sep = "")

# Se procede a leer estos archivos y unirlos en uno solo
df_pamap <- read.table(dir[1])
df_pamap <- df_pamap %>%
  mutate(individuo = 1)

for(i in 2:9){
  # Se procede a leer estos archivos y unirlos en uno solo
  df_pamap_aux <- read.table(dir[i])
  df_pamap_aux <- df_pamap_aux %>%
    mutate(individuo = i)
  
  df_pamap <- df_pamap %>%
    rbind(df_pamap_aux) 

  rm(df_pamap_aux)

}
```

```{r eval = FALSE}
save(file = "./pamap2+physical+activity+monitoring/pamap.RData", df_pamap)
```

```{r eval = FALSE}

# Se va cambiar el nombre de las variables
# y las variables 

mano <- c("mano_temp", 
    "aceleracion_mano_1", 
    "aceleracion_mano_2", 
    "aceleracion_mano_3", 
    "aceleracion_mano_4", 
    "aceleracion_mano_5", 
    "aceleracion_mano_6", 
    "giroscopio_mano_1", 
    "giroscopio_mano_2", 
    "giroscopio_mano_3", 
    "magnetometro_mano_1", 
    "magnetometro_mano_2", 
    "magnetometro_mano_3", 
    "orientacion_mano_1", 
    "orientacion_mano_2", 
    "orientacion_mano_3", 
    "orientacion_mano_4"
  )

pecho <- gsub("mano", "pecho", mano)
tobillo <- gsub("mano", "tobillo", mano)



colnames(df_pamap) <- c(
  "timestamp", 
  "actividad", 
  "ritmo_cardiaco",
  mano, 
  pecho, 
  tobillo, 
  "individuo"
)


df_pamap <- df_pamap %>%
  mutate(
    actividad = case_when(
      actividad == 1 ~ "lying", 
      actividad == 2 ~ "sitting", 
      actividad == 3 ~ "standing", 
      actividad == 4 ~ "walking", 
      actividad == 5 ~ "running", 
      actividad == 6 ~ "cycling", 
      actividad == 7 ~ "Nordic walking", 
      actividad == 9 ~ "watching TV", 
      actividad == 10 ~ "computer work", 
      actividad == 11 ~ "car driving", 
      actividad == 12 ~ "ascending stairs", 
      actividad == 13 ~ "descending stairs", 
      actividad == 16 ~ "vacuum cleaning", 
      actividad == 17 ~ "ironing", 
      actividad == 18 ~ "folding laundry", 
      actividad == 19 ~ "house cleaning", 
      actividad == 20 ~ "playing soccer", 
      actividad == 24 ~ "rope jumping", 
      actividad == 0 ~ "other", 
      .default = as.character(actividad)
    )
  )

save(file = "./pamap2+physical+activity+monitoring/pamap.RData", df_pamap)
```


## a

En este caso se escoge el concepto individuo y se filtra por la actividad de cycling. Además, se elimina la variable
de ritmo_cardiaco dado que es la que pierde un mayor cantidad de información como se observa a continuación. 
También, se eliminan las de orientación.

```{r}
load(file = "./pamap2+physical+activity+monitoring/pamap.RData")
library(skimr)
skim_pamap <- skim(df_pamap)
 skim_pamap %>%
  kable(format = "html", col.names = colnames(skim_pamap)) %>%
  kable_styling() %>%
  kableExtra::scroll_box(width = "720px", height = "50%%")
```





```{r}

df_pamap <- df_pamap %>%
  filter(actividad == "cycling") %>%
  dplyr::select(-ritmo_cardiaco, -actividad) %>%
  dplyr::select(-contains("orientacion")) %>%
  drop_na

# Se procede a generar una tabla simbolica
sym_pamap <- classic.to.sym(df_pamap, concept = c("individuo"))

```

```{r}
sym_pamap %>%
  kable(format = "html", col.names = colnames(sym_pamap)) %>%
  kable_styling() %>%
  kableExtra::scroll_box(width = "720px", height = "100%")
```

Se seleccionan nada más la temperatura y
las variables relacionadas con el primer acelerometro de la mano.

```{r}
sym_pamap <- sym_pamap[, 2:5]
```

## b


### a
```{r plot_primeras_sym_pamap}

#Grafico de la tabla resultante
plot(sym_pamap[1:4, ])
```


### b

```{r}
# Se procede a graficar toda la tabla
plot(sym_pamap)
```

### c
```{r}
# Se procede a estimar la media sinbolica

lapply(sym_pamap, FUN = mean, method = "interval")
```


```{r}
# Se procede a estimar la mediana
lapply(sym_pamap, FUN = median, method = "interval")
```



```{r}
# Se procede a estimar la varianza
lapply(sym_pamap, FUN = var, method = "interval")
```


```{r}
# Se procede a estimar la desviacion estandar
lapply(sym_pamap, FUN = sd, method = "interval")
```

```{r}
# Se procede a estimar la desviacion estandar
cor(sym_pamap$mano_temp, sym_pamap$aceleracion_mano_1)
```

### d 

```{r}
# Se realiza un grafico de radar
sym.radar.plot(sym_pamap[1:2, ])
```

En este caso se puede 
observar que el individuo 1
en la actividad cycling presenta
una mayor variabilidad en la mano. 
Sin embargo, la temperatura es similar. 

```{r}
# Se realiza un grafico de radar
sym.radar.plot(sym_pamap[5:5,])
```



En este caso se puede obsevar que todos presentan
una temperatura similar sin mucha variabilidad.  
El individuo 6 presenta valores más altos en el eje 1 y 3 del primer acelerometro de la mano. 
Sin embargo, el individuo 5 presenta una mayor
variabilidad en todas las variables, excepto en 
el primer eje del primer acelerometro de la mano. 




### e

```{r}
# Se realiza un ACP con el metodo
# clasico
acp_classic_pamap <- sym.pca(sym_pamap, 'classic')
plot(acp_classic_pamap, choix='ind')
```
En este caso se puede obsservar
qye los individuos 5 y 8 se encuentran 
claramente alejados de los demás. 
Los elementos 1 y 2, y 6 y 7 se ven más 
cercanos entre si. 





```{r}
plot(acp_classic_pamap, choix='var')
```


Todas las variables presentan un grado 
similar de representación. Sin embargo, 
todos presentan una correlación 
similar, salvo por temperatura que 
presenta mayor correlación con el 
eje 1 del aceletrometro de la mano. 



```{r}
# Se realiza un ACP con el metodo
# simbolico
acp_sym_pamap <- sym.pca(sym_pamap, method = 'centers')
plot(acp_sym_pamap, choix='ind')
```


Al observar este ACP se puede observar que 
el individuo 2 es el que muestra 
la menor variabilidad, mientras que 
el 8 presenta una mayor variabilidad. 

```{r}
plot(acp_sym_pamap, choix='var')
```

Se puede observar que todas las variables
presentan una representación similar. Es 
interesante observar que la temperatura presenta 
en este caso un comporatamiento distinto a las otras variables
y en este caso presenta la menor correlación con 
todos las demás variables. Las variables del 
del acelerómetro presentan una correalción similar entre
si. 

### f
```{r hclust_pamap}
# Se hace una clusterizacion jeraquica
sym_dist_pamap <- sym.dist.interval(sym.data = sym_pamap,
                        method = "Gowda.Diday")
sym_hclust_pamap <- hclust(sym_dist_pamap)
plot(sym_hclust_pamap, hang = -1)
```

Se puede ver que todos presentna una distancia similar. 
Teniendose que los individuo 2 y 6 son los presentan 
la menor distancia entre todos y es una distancia similar 
al conjunto formado por 5 y 6. 

```{r hclust_ichino_pamap}
#Billard distance
sym_dist_pamap <- sym.dist.interval(sym.data = sym_pamap,
                        method = "Ichino")
sym_hclust_pamap <- hclust(sym_dist_pamap)
plot(sym_hclust_pamap, hang = -1)

```

Aquí cambian los primeros conjuntos y 
se puede observar que hay una mayor variabilidad
en las distancias. Los conjuntos formados por
4 y 6, y 1 y 7 tienen distancias similares. 


```{r hclust_hausdorff_pamap}
#Billard distance
sym_dist_pamap <- sym.dist.interval(sym.data = sym_pamap,
                        gamma = 0.5,
                        method = "Hausdorff", 
                        normalize = FALSE,
                        SpanNormalize = TRUE,
                        euclidea = TRUE,
                        q = 2)
sym_hclust_pamap <- hclust(sym_dist_pamap)
plot(sym_hclust_pamap, hang = -1)

```

Aquí se conserva el primero conjunto mostrado en la distancia de 
Ichino que es el de 4 y 6. Aquí también se puede 
observar mayor variabilidad en las distancias en comparación con la 
distancia Gowda-Diday.


```{r sym_kmeans_pamap}
tot.withinss <- c()
k <- c()

for(i in 2:6){
  
  # Se efectua un kmeans
   k <- c(k, i)
   tot.withinss <- c(tot.withinss,  
    sym.kmeans(sym_pamap, k = i)$tot.withinss)
}

ggplot(, aes(x = k, tot.withinss)) +
  geom_point() + 
  geom_line() +
  labs(x = "k", y = "Suma de cuadrados dentro del cluster")


```

Se observa que existe un codo en 3, entonces se toma k igual a 3.


```{r}
# Se efectua un kmeans
sym_kmeans_pamap <- sym.kmeans(sym_pamap, k = 3)
sym_kmeans_pamap$cluster
sym_kmeans_pamap$centers
```


Se puede observar que ningún elemento queda 
solo. 

Se nota que conjunto 1 es el que 
presenta aceleración más negativa
en el eje 1. El conjunto 2 
presenta valores negativos en los primeros
dos ejes y una mayor temperatura. 
El conjunto 3 destaca por tener un 
valor más grande en la aceleración 
del segundo eje en comparación con los otro
conjuntos. 

# Bibliografía
Reiss, A., & Stricker, D. (2012, Junio). Introducing a new benchmarked dataset for activity monitoring. In 2012 16th international symposium on wearable computers (pp. 108-109). IEEE.