---
title: "Tarea 1"
output:
  prettydoc::html_pretty:
      theme: cayman
author: "Joshua Cervantes"
date:  "`r format(Sys.time(), '%d %B, %Y')`"
callout-icon: false
---


```{r set_up, message = FALSE}
#Se establece el directorio al archivo fuente
#try(setwd(dirname(rstudioapi::getActiveDocumentContext()$path)))
#try(setwd("C:\\Users\\User\\OneDrive - Universidad de Costa Rica\\Documents\\UCR\\2024\\Topicos_de_analisis_de_datos_2\\tareas\\tarea_10"))
knitr::opts_chunk$set(warnings = FALSE, message = FALSE)
#Se cargan los paquete
library(RSDA)
library(ggpolypath)
library(tidyverse)
library(kableExtra)
library(openxlsx)

#Se establece el tema por defecto para los graficos
theme_set(theme_minimal())

```

# Funciones de uso general

```{r}
#' Esta funcion tiene como objetivo retornar un cojunto seguna
#' la variable
#' @param x es la variable sobre la que se va hacer el conjunto
#' @return retorna la lista en formato string

sym_set <- function(x){
    if(is.numeric(x)){x <- sort(x)}
    paste("{", paste(unique(x), collapse = ","), "}", sep = "")
}


#' Esta funcioon tiene como objetivo construir un conjunto del tipo
#' histogram para la varianble en cuestion
#' @param x un vector que puede ser numerico o puede ser character
#' en caso de ser numerico se construyen intervalos y en caso de 
#' ser caracter entonces se selecciona cada 

sym_hist <- function(x, ponderador = NULL, cortes = 5){
    if(is.numeric(x)){
        
        # Se construye una tabla con la suma por intervalo
        if(var(x) < 1e-10 | length(x) == 1){
            y <- table(cut(x[1], cortes))
        }else{
            y <- table(cut(x, cortes))
        }

        #Se estima la proporcion
        y <- round(y/sum(y),4)

        #Se toman los intervalos
        x <- rownames(y)

        return(paste(paste(x, y, sep = ":"), collapse = " "))

    }else{
        y <- table(x)

        y <- round(y/sum(y), 4)

        x <- rownames(y) 
        
        return(paste(paste(x, y, sep = ":"), collapse = " "))
    }

}


```


# Nota

En algunos casos no se usará la función `classic.to.sym` ya que se desea mostar el concepto y no se desea usar `attr` para traerlo.

# Ejercicio 2.1

```{r}

df_ejercicio_2 <- read.xlsx("./tablas_libro.xlsx")
```

Caso sin pesos
```{r}
ejercicio_2_1_a <- df_ejercicio_2 %>%
    mutate(Y1 = as.factor(Y1), 
    genero = Y4) %>%
    group_by(genero) %>%
    reframe(ciudad = sym.set(Y1))



# Se muestra como una tabla de Kable
ejercicio_2_1_a
```



Las listas salen cortadas por lo que se construye con la función construida en la sección de funciones de uso general. 

```{r}
ejercicio_2_1_a_alt <- df_ejercicio_2 %>%
  mutate(genero = Y4) %>%
  group_by(genero) %>%
  reframe(ciudad = sym_set(Y1))


ejercicio_2_1_a_alt %>% kable(format = "html", col.names = colnames(ejercicio_2_1_a)) %>%
  kable_styling() %>%
  kableExtra::scroll_box(width = "720px", height = "50%%")
```

Se hace la lista con pesos 
```{r}
ejercicio_2_1_b <- df_ejercicio_2 %>%
  mutate(Y1 = as.factor(Y1), 
    genero = Y4) %>%
  group_by(genero) %>%
  reframe(ciudad = sym.modal(Y1))


ejercicio_2_1_b

```

```{r}
ejercicio_2_1_b_alt <- df_ejercicio_2 %>%
  mutate(genero = Y4) %>%
  group_by(genero) %>%
  reframe(ciudad = sym_hist(Y1))


ejercicio_2_1_b_alt %>% kable(format = "html", col.names = colnames(ejercicio_2_1_b_alt)) %>%
  kable_styling() %>%
  kableExtra::scroll_box(width = "720px", height = "50%%")
```

# Ejercicio 2.2

```{r}
df_ejercicio_2 %>%
  mutate(genero = Y4) %>%
  group_by(genero) %>%
  reframe(trigliceridos = sym.interval(Y17), 
  nivel_glucosa = sym.interval(Y18))
```


# Ejercicio 2.3

Con el paquete `RSDA`
```{r}
ejercicio_2.3 <- df_ejercicio_2 %>%
  mutate(genero = Y4) %>%
  dplyr::select(genero, Y17, Y18) %>%
  classic.to.sym(
    concept = genero,
    trigliceridos = sym.histogram(Y17, breaks = 4), 
    nivel_glucosa = sym.histogram(Y18, breaks = 2)
  )
  
# Me da problema al plotear
#plot(ejercicio_2.3[,1:2])
```


Con función programada aquí

```{r}
ejercicio_2.3 <- df_ejercicio_2 %>%
  mutate(genero = Y4) %>%
  group_by(genero) %>%
  reframe(trigliceridos = sym_hist(Y17, cortes = 4), 
  nivel_glucosa = sym_hist(Y18, cortes = 2)) 
  
ejercicio_2.3 %>%
  kable(format = "html", col.names = colnames(ejercicio_2.3)) %>%
  kable_styling() %>%
  kableExtra::scroll_box(width = "720px", height = "50%%")

```

# Ejercicio 2.4


```{r}
ejercicio_2.4 <- df_ejercicio_2 %>%
    head(20) %>%
    mutate(Y5 = as.factor(Y5), 
    Y6 = as.factor(Y6),
    genero = Y4) %>%
    group_by(genero) %>%
    reframe(estado_civil = sym.modal(Y5), 
    padres_vivos = sym.modal(Y6)
    )

ejercicio_2.4 %>%
  kable(format = "html", col.names = colnames(ejercicio_2.4)) %>%
  kable_styling() %>%
  kableExtra::scroll_box(width = "720px", height = "50%%")
```

# Ejercicio 2.5

```{r}
summary(df_ejercicio_2 %>% dplyr::select(Y3, Y7, Y14, Y24))
```

En este caso se considera apropiado mostrar la edad en una variable histograma, 
dado que hay edades bajas y altas. Para el número de hermanos se considera que 
una variable multi modal dado que los número se encuentran en un rago que 
es de fácil lectura. En el caso de los niveles de colesterol HDL y medida 
la cantidad glóbulos rojos en sangre se considera razonable usar una variables 
histograma. 


```{r}

(ejercicio_2.5 <- df_ejercicio_2 %>%
  head(20) %>%
  mutate(genero = factor(Y4), 
  Y7 = factor(Y7, levels = 0:6), 
  Y24 = as.numeric(Y24) 
  ) %>%
  classic.to.sym(
    concept = "genero",
    variables = c("Y3", "Y7", "Y14", "Y24"),
    edad = sym.histogram(Y3), 
    n_hermanos = sym.modal(Y7), 
    nivel_colesterol_hdl = sym.histogram(Y14), 
    celulas_rojas = sym.histogram(Y24)
  ) %>% 
  select(-contains("Y")))


```


```{r}
ejercicio_2.5 <- df_ejercicio_2 %>%
  head(20) %>%
  mutate(genero = factor(Y4), 
  Y7 = factor(Y7, levels = 0:6), 
  Y24 = as.numeric(Y24) 
  ) %>%
  group_by(genero) %>%
  reframe(    
    edad = sym_hist(Y3), 
    n_hermanos = sym_hist(Y7), 
    nivel_colesterol_hdl = sym_hist(Y14), 
    celulas_rojas = sym_hist(Y24)
  ) 

ejercicio_2.5 %>%
  kable(format = "html", col.names = colnames(ejercicio_2.5)) %>%
  kable_styling() %>%
  kableExtra::scroll_box(width = "720px", height = "50%%")
```

# Ejercicio 2.6

```{r}

(ejercicio_2.6 <- df_ejercicio_2 %>%
  head(51) %>%
  mutate(genero = factor(Y4), 
  Y7 = factor(Y7, levels = 0:6), 
  Y24 = as.numeric(Y24) 
  ) %>%
  classic.to.sym(
    concept = "genero",
    variables = c("Y3", "Y7", "Y14", "Y24"),
    edad = sym.histogram(Y3), 
    n_hermanos = sym.modal(Y7), 
    nivel_colesterol_hdl = sym.histogram(Y14), 
    celulas_rojas = sym.histogram(Y24)
  ) %>% 
  select(-contains("Y")))


```


```{r}
ejercicio_2.6 <- df_ejercicio_2 %>%
  head(51) %>%
  mutate(genero = factor(Y4), 
  Y7 = factor(Y7, levels = 0:6), 
  Y24 = as.numeric(Y24) 
  ) %>%
  group_by(genero) %>%
  reframe(    
    edad = sym_hist(Y3), 
    n_hermanos = sym_hist(Y7), 
    nivel_colesterol_hdl = sym_hist(Y14), 
    celulas_rojas = sym_hist(Y24)
  ) 

ejercicio_2.6 %>%
  kable(format = "html", col.names = colnames(ejercicio_2.6)) %>%
  kable_styling() %>%
  kableExtra::scroll_box(width = "720px", height = "50%%")
```

# Ejercicio 2.7

```{r}
# Se construyen los intervalos
df_ejercicio_2 <- df_ejercicio_2 %>%
  mutate(edad_int = 
  factor(case_when(
    Y3 < 20  ~ "edad<20", 
    Y3 <= 29  ~ "20-29", 
    Y3 <= 39  ~ "30-39", 
    Y3 <= 49  ~ "40-49", 
    Y3 <= 59  ~ "50-59", 
    Y3 <= 69  ~ "60-69", 
    Y3 <= 79  ~ "70-79", 
    .default = "edad >= 80"
  ), 
  levels = c("edad<20", 
    "20-29", 
    "30-39", 
    "40-49", 
    "50-59", 
    "60-69", 
    "70-79", 
    "edad >= 80"
  ))
  )
```


```{r}
ejercicio_2.7 <- df_ejercicio_2 %>%
  arrange(edad_int) %>%
  mutate(
    Y28 = factor(Y28), 
    Y29 = factor(Y29)
  ) %>%
  group_by(edad_int) %>%
  reframe(
    diagnostico_cancer_no_modal = sym.set(Y28), 
    diagnostico_cancer_modal = sym.modal(Y28), 
    tratamiento_cancer_pulmon_no_modal = sym.set(Y29), 
    tratamiento_cancer_pulmon_modal = sym.modal(Y29) , 
    tratamiento_cancer_pulmon_modal_2 = sym_hist(Y29)
  )

ejercicio_2.7 %>%
  kable(format = "html", col.names = colnames(ejercicio_2.7)) %>%
  kable_styling() %>%
  kableExtra::scroll_box(width = "720px", height = "50%%")
```
# Ejercicio 2.8
```{r}
ejercicio_2.8 <- df_ejercicio_2 %>%
  head(20) %>%
  mutate(Y24 = as.numeric(Y24), 
  Y25 = as.numeric(Y25)) %>%
  rename(celulas_blancas = Y23, 
  celulas_rojas = Y24, 
  nivel_hemoglobina = Y25) %>%
  arrange(edad_int) %>%
  classic.to.sym(
    concept = "edad_int", 
    variables = c("celulas_blancas", "celulas_rojas", "nivel_hemoglobina")
  )

ejercicio_2.8 %>%
  kable(format = "html", col.names = colnames(ejercicio_2.8)) %>%
  kable_styling() %>%
  kableExtra::scroll_box(width = "720px", height = "50%%")
```


# Ejercicio 3.1


# Ejercicio 3.3


# Ejercicio 3.3


# Ejercicio 3.4


# Ejercicio 3.5


# Ejercicio 3.6


# Ejercicio 3.7


# Ejercicio 3.8

# Ejercicio 3.9